【裁判字號】    97,消債更,508
【裁判日期】    971119
【裁判案由】    聲請更生程序
【裁判全文】
臺灣高雄地方法院民事裁定           97年度消債更字第508號
聲  請  人  甲○○
上列當事人因消費者債務清理事件聲請更生，本院裁定如下：
    主  文
聲請人甲○○自民國九十七年十一月十九日下午四時起開始更生
程序。
命司法事務官進行本件更生程序。
    理  由
一、按債務人不能清償債務或有不能清償之虞者，得依本條例所
    定更生或清算程序，清理其債務；而法院開始更生程序之裁
    定，應載明其年、月、日、時，並即時發生效力。次按法院
    裁定開始更生或清算程序後，得命司法事務官進行更生或清
    算程序，必要時得選任律師、會計師或其他適當之自然人或
    法人一人為監督人或管理人。消費者債務清理條例第3 條、
    第45條第1 項、第16條第1 項分別定有明文。
二、聲請意旨略以：聲請人因消費借貸、信用卡及房屋貸款，致
    積欠債務合計新臺幣（下同）5,434,692 元，因無法清償債
    務，而於民國95年10月間依金融主管機關協調成立之中華民
    國銀行公會會員辦理消費金融案件無擔保債務協商機制，與
    部分債權銀行達成分期還款協議，同意自95年10月起，以分
    180 期，利率5 ％之方式償還，依協議每月應償還28,772元
    。然因物價高漲，且聲請人雖有少許不動產，惟現無利用價
    值，且需負擔田賦稅金，復子女教育費日漸增加，其後更有
    一般民間債權人聲請強制執行聲請人之薪資，致聲請人之收
    入，在欠缺親友支持之情形下，無法繼續履行前揭協商條件
    而毀諾。因於95年10月間進行上開協商時，尚有有擔保之債
    權人即陽信商業銀行未參與協商，故聲請人乃重新向最大債
    權銀行聲請再起協商，惟遭退件而拒絕協商；故在聲請人無
    擔保或無優先權之債務總額未逾1,200 萬元，復未經法院裁
    定開始清算程序或宣告破產之情形下，爰依法聲請更生等語
    。
三、經查：
（一）聲請人前開主張，業據其提出財產及收入狀況說明書、債
      權人清冊、戶籍謄本、協議書、財團法人金融聯合徵信中
      心當事人查詢個人資料（信用報告）回覆書、財政部高雄
      市國稅局財產歸屬資料清單、土地登記謄本、薪資單、95
      、96年度綜合所得稅各類所得資料清單、前置協商退件通
      知函各1 份為證。
（二）經核聲請人現債務總額為4,534,692 元，其中有擔保之債
      務為358,000 元，另無擔保之債務則為4,176,692 元，此
      有聲請人所提出之前述債權人清冊及財團法人金融聯合徵
      信中心當事人查詢個人資料（信用報告）回覆書在卷可證
      ；而聲請人名下雖有3 筆土地，惟均屬共有，且如依公告
      現值計算之結果，價值約僅不足33萬元，此有上開財產歸
      屬資料清單及土地登記謄本附卷可憑（見本院卷第18-22
      頁），雖聲請人現任職於交通部公路總局高雄區監理所，
      每月薪資約48,885元，全年收入如含各項獎金則為751,26
      3 元，此有聲請人所提薪資資料及前開96年度綜合所得稅
      各類所得資料清單附卷可參（見本院卷第59頁、第62-64
      頁），然現因聲請人尚積欠民間債務而遭民間債權人取得
      民事執行名義，聲請強制執行，致聲請人薪資1/3 ，以及
      各項獎金3/4 之薪俸數額遭強制執行，此有聲請人所提出
      之本票影本及本院97年4 月29日雄院高97司執讓字第1482
      1 號執行命令在卷可憑，則現聲請人每月可供運用之資金
      ，僅餘32,590元（即48,885×2/3 ＝32,590），縱加計其
      餘之各項獎金予以分攤計算之結果，亦僅有36,020元【計
      算式：32,590＋{75 1,263 （全年總收入）- （48,885×
      12）（全年薪資）×1/4 ÷12}= 36,020.0625，小數點以
      下四捨五入】，則在聲請人所積欠之無擔保債務，多為信
      用卡及信用貸款，縱扣除聲請人所擁有之前述資產價值，
      仍高達3,846,692 元之數額，復因現今國內金融機構之信
      用卡循環利率，多逾週年利率15％，縱平均以週年利率10
      ％計算之結果，聲請人每月應支付予金融機構之利息，即
      高達32,056元（計算式：3,846,69 2×10％÷12＝32,055
      .766 ， 小數點以下四捨五入），聲請人之現收入，在遭
      民間債權人予以強制執行扣薪後，如再先扣除必要之生活
      費用，實已無法清償上開對金融機構欠款之利息，堪認已
      不能清償上揭債務，本件復查無債務人有消費者債務清理
      條例第6 條第3 項、第8 條或第46條各款所定駁回更生聲
      請之事由存在，則債務人聲請更生，應屬有據，並依上開
      規定命司法事務官進行本件更生程序，爰裁定如主文。
四、依消費者債務清理條例第11條第1 項、第45條第1 項、第16
    條第1 項，裁定如主文。
中    華    民    國    97    年    11    月    19    日
              民事第三庭    法      官  李怡諄
上為正本係照原本作成。
本件不得抗告。
本裁定已於97年11月19日下午4時公告。
中    華    民    國    97    年    11    月    19    日
                            書  記  官  陳建琪


司法院資訊處製作；財團法人民間司法改革基金會備份。
